【裁判字號】    95,訴,1915
【裁判日期】    950918
【裁判案由】    毒品危害防制條例
【裁判全文】
臺灣臺中地方法院刑事判決              95年度訴字第1915號
公  訴  人  臺灣臺中地方法院檢察署檢察官
被      告  甲○○
上列被告因毒品危害防制條例案件，經檢察官提起公訴（九十五
年度毒偵字第二四五五號）及移送併案審理（九十五年度毒偵字
第三一二○、三三八六、三八三六號），本院合議庭裁定由受命
法官獨任進行簡式審判程序，判決如下：
    主          文
甲○○施用第一級毒品，累犯，處有期徒刑壹年貳月，扣案第一
級毒品海洛因拾玖包（其中拾肆包合計淨重肆點壹陸公克，空
包裝總重肆點零捌公克，另貳拾伍包合計含袋重捌點捌肆公克）
沒收銷燬之，扣案電子磅秤壹台、吸管拾支、橡皮管壹支、注射
針筒伍支、藥鏟貳支均沒收。又施用第二級毒品，累犯，處有期
徒刑捌月，扣案甲基安非他命貳包（合計含袋重壹點捌公克）沒
收銷燬之，扣案吸食器貳組沒收。應執行有期徒刑壹年捌月，扣
案第一級毒品海洛因拾玖包（其中拾肆包合計淨重肆點壹陸公
克，空包裝總重肆點零捌公克，另貳拾伍包合計含袋重捌點捌肆
公克）及甲基安非他命貳包（合計含袋重壹點捌公克）均沒收銷
燬之，扣案電子磅秤壹台、吸管拾支、橡皮管壹支、注射針筒伍
支、藥鏟貳支及吸食器貳組均沒收。
    犯罪事實及理由
一、甲○○前因肅清煙毒條例案件，經法院判處有期徒刑四年一
    月確定，於民國八十八年十一月九日假釋出監，嗣於九十年
    三月三日假釋期滿未經撤銷以已執行論。復因施用毒品案件
    ，經送強制戒治，於九十四年八月十五日執行完畢釋放。猶
    不知戒絕毒品，於上開強制戒治執行完畢釋放後之五年內，
    基於毒品具有使人成癮而反覆施用，及施用第一級毒品海洛
    因之犯意，自九十四年十二月間某日起至九十五年八月十日
    止，在其位於臺中市○區○○○街一○一號三樓之一住處，
    以針筒注射身體之方式，施用海洛因多次，施用頻率約每日
    三次。另基於毒品具有使人成癮而反覆施用，及施用第二級
    毒品甲基安非他命之犯意，自九十四年十二月間某日起至九
    十五年七月二十日止，在其前開住處，以置入玻璃吸食器點
    燃吸食之方式，施用甲基安非他命多次，施用頻率約每週二
    次。嗣先於九十五年五月十四日下午三時三十五分許，在上
    址為警查獲，並當場扣得海洛因十四包（合計淨重四點一六
    公克，空包裝總重四點零八公克）、甲基安非他命一包（含
    袋重零點二公克），及其所有供施用海洛因所用之電子磅秤
    一台、吸管十支、橡皮管一條，供施用甲基安非他命所有之
    吸食器一組；復於九十五年七月二十日下午一時二十分許，
    在臺中市○區○○○街一四八巷口為警查獲，並當場扣得其
    持有之海洛因六包（合計含袋重一點七五公克），繼而在其
    前述住處扣得海洛因十八包（合計含袋重六點三九公克，併
    案意旨書誤載為五點四四公克）、甲基安非他命一包（含袋
    重一點六公克），及其所有供施用海洛因所用之注射針筒五
    支、藥鏟二支，供施用甲基安非他命所用之吸食器一組；再
    於九十五年八月十日下午五時三十分許，在臺中市○區○○
    ○路六五三號為警查獲，並當場扣得海洛因一包（含袋重零
    點七公克）。
二、上開犯罪事實，業據被告甲○○於本院審理時坦承不諱，且
    被告先後為警查獲後，經警採尿送驗結果，均呈海洛因代謝
    物嗎啡陽性反應及甲基安非他命陽性反應，有詮昕科技股份
    有限公司出具之濫用藥物尿液檢驗報告一份及中山醫學大學
    附設醫院檢驗科藥物濫用檢測中心出具之尿液檢驗報告二份
    在卷可稽。而被告第一次為警查獲所扣得疑似毒品之白色粉
    末十四包（合計淨重四點一六公克，空包裝總重四點零八公
    克），經送檢驗結果，確實含有海洛因成分，亦有法務部調
    查局九十五年九月十五日調科壹字第一二○○一八○六五號
    鑑定通知書附卷可憑，此外復有前述海洛因、甲基安非他命
    毒品及電子磅秤、吸管、橡皮管、吸食器、注射針筒、藥鏟
    等施用工具扣案可資佐證，足見被告自白與事實相符。本件
    事證明確，被告犯行堪以認定。
三、被告前因施用毒品案件，經送強制戒治，於九十四年八月十
    五日執行完畢釋放，有卷附臺灣高等法院被告前案紀錄表可
    參，其於前案強制戒治執行完畢釋放後五年內再犯施用第一
    級、第二級毒品罪，依毒品危害防制條例第二十三條第二項
    規定，應予論科。
四、按被告行為後，刑法業已修正公布，並自九十五年七月一日
    施行。修正後刑法第二條第一項規定：「行為後法律有變更
    者，適用行為時之法律。但行為後之法律有利於行為人者，
    適用最有利於行為人之法律」，此條規定乃與刑法第一條罪
    刑法定主義契合，而貫徹法律禁止溯及既往原則，係規範行
    為後法律變更所生新舊法律比較適用之準據法，是刑法第二
    條本身雖經修正，但刑法第二條既屬適用法律之準據法，本
    身尚無比較新舊法之問題，應一律適用裁判時之現行刑法第
    二條規定以決定適用之刑罰法律，先予辨明。又本次刑法修
    正之比較新舊法，應就罪刑有關之共犯、未遂犯、想像競合
    犯、牽連犯、連續犯、結合犯，以及累犯加重、自首減輕暨
    其他法定加減原因（如身分加減）與加減例等一切情形，本
    於統一性及整體性原則，綜其全部罪刑之結果而為比較，亦
    有最高法院九十五年度第八次刑庭會議決議可資參照，據此
    ：
  1.累犯部分
    修正後刑法關於累犯之規定雖有變更，惟本件被告無論依修
    正前或修正後之刑法第四十七條規定，均構成累犯，並應依
    法加重其刑，此部分尚無新法或舊法較有利於被告之問題。
  2.定執行刑部分
    修正後刑法有關宣告多數有期徒刑定應執行刑之上限，雖從
    原本之二十年，提高為三十年，然本件被告所犯二罪（詳下
    述）依法應定執行之刑並未逾二十年，是此部分亦無新法或
    舊法較有利之問題。
  3.連續犯部分
    修正後刑法已刪除連續犯之規定，此刪除雖非犯罪構成要件
    之變更，但顯已影響行為人刑罰之法律效果，自屬法律有變
    更。而因修正後刑法已刪除連續犯規定，衡以毒品具有使人
    成癮之特性，因此施用者通常為反覆多次施用之情狀，則施
    用毒品案件之被告先後多次施用毒品之行為，應改論以集合
    犯之實質上一罪。本件被告先後多次施用海洛因、甲基安非
    他命之行為，其中於九十五年七月一日以後發生者，應一律
    適用新法規定，而九十五年七月一日以前發生者，依修正前
    刑法應分別論以連續犯之裁判上一罪，並各加重其刑；依修
    正後刑法則應分別論以集合犯之實質上一罪。經比較新舊法
    結果，此部分以新法較有利於被告。
  4.綜合上述各條文修正前後之比較，揆諸前揭最高法院決議及
    修正後刑法第二條第一項前段、但書規定之「從舊從輕」原
    則，綜其全部罪刑之比較結果，自應一體適用修正後刑法之
    相關規定予以論處。
五、
  (一)按海洛因、甲基安非他命分別係毒品危害防制條例第二條第
    二項第一款、第二款所列之第一級、第二級毒品，不得非法
    施用。核被告所為，係犯毒品危害防制條例第十條第一項之
    施用第一級毒品罪、同條例第十條第二項之施用第二級毒品
    罪。被告因施用而持有海洛因、甲基安非他命，乃其施用第
    一級、第二級毒品之當然手段，不另論罪。
  (二)被告先後多次施用海洛因、甲基安非他命犯行，係基於毒品
    具有使人成癮之特性而反覆為之，各為集合犯，應分別論以
    一罪，已如前述。原偵查檢察官雖僅就被告自九十四年十二
    月某日起至九十五年五月十四日止施用海洛因，及於九十五
    年五月十四日下午五時許為警採尿回溯九十六小時內某時施
    用甲基安非他命之犯行提起公訴，惟被告其餘施用海洛因、
    甲基安非他命犯行，與起訴成罪之施用海洛因、甲基安非他
    命犯罪事實，既有集合犯之實質上一罪關係，為起訴效力所
    及，且經檢察官移送併案審理，本院自得併予審判。
  (三)被告前因肅清煙毒條例案件，經法院判處有期徒刑四年一月
    確定，於八十八年十一月九日假釋出監，嗣於九十年三月三
    日假釋期滿未經撤銷以已執行論，有上開前案紀錄表在卷可
    佐，其受有期徒刑執行完畢後五年內再犯本件有期徒刑以上
    之數罪，為累犯，應依修正後刑法第四十七條第一項規定，
    加重其刑。
  (四)爰審酌被告前有搶奪、煙毒、妨害風化、偽造文書、誣告等
    多項犯罪紀錄，有卷附前案紀錄表可參，素行不佳，其施用
    毒品之行為，除戕害自身健康外，併對社會秩序產生不良影
    響，其於九十五年五月十四日第一次為警查獲後，仍不知悔
    改，後續於九十五年七月二十日、九十五年八月十日再被查
    獲二次，且於本院審理期間，未依傳喚自行到庭，而經本院
    簽發拘票，嗣因另案在押始到案，對於自己違法行為欠缺主
    動面對司法裁判之悔悟改過具體表現，惟到案後尚知坦認犯
    行等一切情狀，分別量處如主文所示之刑，並依修正後刑法
    第五十一條第五款定其應執行之刑。公訴人就被告施用第一
    級毒品部分求處有期徒刑一年六月，衡以本件被告具體犯罪
    情節及量刑應斟酌情狀，稍有過重，併予敘明。
  (五)扣案海洛因三十九包（其中十四包合計淨重四點一六公克，
    空包裝總重四點零八公克，另二十五包合計含袋重八點八四
    公克），及甲基安非他命二包（合計含袋重一點八公克）分
    別屬本案查獲之第一級、第二級毒品，不問屬於犯人與否，
    均應依毒品危害防制條例第十八條第一項前段規定，宣告沒
    收銷燬之。又扣案電子磅秤一台、吸管十支、橡皮管一支、
    注射針筒五支、藥鏟二支，係被告所有供本案施用海洛因所
    用之物，另扣案吸食器二組，係被告所有供本案施用甲基安
    非他命所用之物，業據其供明在卷，爰皆依刑法第三十八條
    第一項第二款規定諭知沒收。至被告第一次為警查獲時所扣
    得之大麻一包及摻有大麻（起訴書記載為海洛因，惟經鑑定
    結果係大麻）之香菸三支，核與被告本案犯罪事實無關，爰
    不併予諭知沒收銷燬。
六、臺灣臺中地方法院檢察署九十五年度毒偵字第三一二○、三
    三八六、三八三六號移送併案審理部分，與本案有集合犯之
    實質上一罪關係，本院併予審判。
據上論斷，應依刑事訴訟法第二百七十三條之一第一項、第二百
九十九條第一項前段，毒品危害防制條例第十條第一項、第二項
、第十八條第一項前段，修正後刑法第二條第一項但書、第十一
條、第四十七條第一項、第三十八條第一項第二款、第五十一條
第五款、第九款、第十款前段，判決如主文。
中    華    民    國    95    年    9     月    18    日
                  刑事第十二庭  法  官  羅智文
上正本證明與原本無異。
如不服本判決，應於送達後十日內向本院提出上訴狀（須附繕
本），上訴於臺灣高等法院臺中分院。
                                書記官  孫立文
中    華    民    國    95    年    9     月    18    日
附錄本案論罪科刑法條
毒品危害防制條例第10條
施用第一級毒品者，處6月以上5年以下有期徒刑。
施用第二級毒品者，處3年以下有期徒刑。


司法院資訊處製作；財團法人民間司法改革基金會備份。
